【裁判字號】    95,抗,87
【裁判日期】    950710
【裁判案由】    拍賣抵押物
【裁判全文】
臺灣桃園地方法院民事裁定                95年度抗字第87號
抗  告  人  環宇建設股份有限公司
法定代理人  甲○○
上列抗告人因與相對人乙○○間拍賣抵押物事件，對於中華民國
95年4 月3 日本院簡易庭95年度拍字第87號裁定提起抗告，本院
裁定如下：
    主  文
抗告駁回。
抗告程序費用新台幣壹仟元由抗告人負擔。
    理  由
一、按抵押權人於債權已屆清償期而未受清償者，得聲請法院拍
    賣抵押物，就其賣得價金而受清償，民法第873 條第1 項定
    有明文。而抵押權人為此項聲請，請為准予拍賣抵押物之裁
    定，係屬非訟事件，祗須其抵押權已依法登記，並債權已屆
    清償期而未受清償，法院即應為准許拍賣抵押物之裁定，此
    法院所為准許拍賣抵押物之裁定，無確定實體法上之法律關
    係存否之性質，於債權及抵押權之存否，亦無既判力，最高
    法院58年度台抗字第524 號著有判例可稽。是對於此項法律
    關係有爭執者，應由有爭執之人，另循民事訴訟程序，以資
    解決，同院51年度台抗字第269 號判例亦足參照。次按，讓
    與債權時，該債權之擔保及其他從屬之權利，隨同移轉於受
    讓人。但與讓與人有不可分離之關係者，不在此限。民法第
    295 條第1 項亦有明文。又按，不動產所有人設定抵押權後
    ，得將不動產讓與他人，但其抵押權不因此而受影響，民法
    第867 條另有明定。故不動產設定抵押權後，所有人雖得將
    不動產讓與他人，惟不影響已設定之抵押權，抵押權人仍得
    依民法第867 條但書之規定，本於追及其物之效力實行抵押
    權，且因實行抵押權而聲請法院裁定准許拍賣該不動產時，
    應列受讓之他人為相對人，最高法院74年台抗字第431 號判
    例意旨闡釋甚明。
二、本件相對人於原審主張抗告人於民國86年5 月6 日向第三人
    吳梅英借款新台幣（下同）750 萬元，並以原裁定土地附表
    所示不動產設定本金最高限額900 萬元之抵押權予相對人，
    並約定於86年8 月10日前清償，惟抗告人屆期並未清償，嗣
    吳梅英於94年7 月7 日將上揭債權及抵押權讓與相對人，並
    於同年12月22日依法登記在案，另抗告人將土地部分應有部
    分移轉登記予第三人謝月娥，再由其將該應有部分移轉登記
    予原裁定相對人甲○○、李明政等語，業據相對人提出之土
    地登記第二類謄本、抵押權設定契約書、他項權利證明書、
    土地他項權利變更契約書、不動產抵押契約書、債權讓與確
    定證明書、借款證、土地建物異動清冊等可證，依上開規定
    及說明，原審據以准許相對人拍賣抵押物之聲請，即無不當
    。抗告意旨雖以：相對人自承對抗告人主張之抵押債權900
    萬元係受讓自吳梅英，然相對人迄今仍未依法通知抗告人，
    是上開債權讓與對抗告人不生效力。且原吳梅英之抵押權存
    續期間，係自86年5 月6 日起至86年11月6 日止，而相對人
    遲至95年1 月間始聲請本件裁定，已逾存續期間之期限。又
    抗告人以系爭不動產向吳梅英借款，惟其並未將借款金額交
    付抗告人，是以該抵押債權並不存在等語而為爭執。惟按，
    最高限額之抵押契約，係指所有人提供抵押物，與債權人訂
    立在一定金額之限度內，擔保現在已發生及將來可能發生之
    債權之抵押權設定契約而言。此種抵押權所擔保之債權，除
    訂約時已發生之債權外，即將來發生之債權，在約定限額之
    範圍內，亦為抵押權效力所及，其訂有存續期間之抵押權，
    既在擔保存續期間內發生之債權，則在存續期間屆滿前所發
    生之債權，在約定限額範圍內，對於抵押物均享有抵押權（
    最高法院72年度台抗字第469 號裁判參照）。又按，以抵押
    權擔保之債權，其請求權已因時效而消滅，如抵押權人於消
    滅時效完成後，5 年間不實行其抵押權者，其抵押權消滅，
    為民法第880 條所明定。查本件系爭抵押權即為最高限額抵
    押權，有前述土地登記第二類謄本、抵押權設定契約書可稽
    ，所擔保者即為抵押權存續期間內所生金額不逾900 萬元之
    債務，而本件系爭債權係發生於86年5 月6 日，經核未逾系
    爭抵押權之存續期間，是除非本件已逾系爭債權請求權時效
    消滅後，再屆滿上揭5 年之除斥期間，系爭抵押權始歸於消
    滅。惟本件系爭債權請求權是否已罹於時效消滅，及抗告意
    旨其餘所稱之債權讓與是否合法、吳梅英是否將本件消費借
    貸金錢交付予抗告人，抵押債權是否存在等節，揆諸首揭法
    律規定及說明，要屬實體上之爭執，抗告人應另行起訴，以
    求解決。是抗告人執此提起抗告，請求廢棄原裁定，自無理
    由。
三、依非訟事件法第46條、第21條第2 項、第24條第1 項，民事
    訴訟法第495 條之1 第1 項、第449 條第1 項、第78條，裁
    定如主文。
中    華    民    國    95    年    7     月    10    日
                民事第二庭審判長法  官  劉克聖
                                法  官  李昆南
                                法  官  范明達
以上正本係照原本作成。
本裁定除以適用法規顯有錯誤為理由，並經本院許可外，不得再
抗告。如提起再抗告，應於收受後10日內，向本院提出再抗告狀
，並繳納再抗告費新台幣1,000 元。
中    華    民    國    95    年    7     月    11    日
                                書記官  江世亨


司法院資訊處製作；財團法人民間司法改革基金會備份。
